【裁判字號】    90,易,1337
【裁判日期】    901210
【裁判案由】    偽造文書
【裁判全文】
臺灣臺中地方法院刑事判決                          九十年度易字第一三三七號
    公  訴  人  臺灣台中地方法院檢察署檢察官
    被      告  甲○○
    選任辯護人  甘龍強
右列被告因偽造文書案件，經檢察官提起公訴（九十年度偵字第五一八三號），本院
判決如左：
    主  文
甲○○連續行使偽造私文書，足以生損害於公眾及他人，處有期徒刑陸月，如易科罰
金以參佰元折算壹日。偽造之「辛○○」、「乙○○」、「丙○○」印章各貳顆，及
分別於中華民國八十六年九月二日、八十七年四月二十七日、八十七年十一月十五日
、八十八年三月二十日、八十九年六月二十三日在權億工程有限公司章程、權億工程
有限公司股東同意書上偽造之「辛○○」、「乙○○」、「丙○○」印文共貳拾捌枚
，均沒收之。
    事  實
一、甲○○於民國七十七年間曾有業務過失致死前科紀錄（未構成累犯），其於八十
    六年三月間，因業務需要而同意加入權億工程有限公司（下稱權億公司）擔任股
    東，並經其餘股東黃明亮（甲○○之二太太）、辛○○、乙○○、丙○○（其夫
    己○○為丙○○之業務代理人）等人選任為權億公司之董事，負責執行業務，並
    對外代表公司。詎甲○○實際經營權億公司業務後，明知未經辛○○、乙○○、
    丙○○等三位股東同意修正公司章程之內容，竟基於行使偽造私文書及使公務員
    登載不實之概括犯意，先連續於不詳時間，委託台中縣市不知情之刻印店成年人
    員，偽造辛○○、乙○○、丙○○之印章各二顆後，自八十六年九月間起至八十
    九年六月間止，再連續委託不知情之會計師事務所稅務人員丁○○及記帳人員戊○○等人，偽造權億公司修正章程及股東同意書等私文書，並囑託稅務人員或由
    自己將偽刻之辛○○、乙○○、丙○○印章蓋於前開文書上；即第一次係於八十
    六年九月二日偽造辛○○、乙○○、丙○○同意章程增加「權億公司得從事同業
    間之對外保證業務」之股東同意書及偽造修正後之章程；第二次係於八十七年四
    月二十七日偽造辛○○、乙○○、丙○○同意章程修正「權億公司增資新台幣（
    下同）五百萬元」之股東同意書及偽造修正後之章程；第三次係於八十七年十一
    月十五日偽造辛○○、乙○○、丙○○同意章程修正為「改選黃明亮為董事，對
    外代表公司」之股東同意書及偽造修正後之章程；第四次係於八十八年三月二十
    日偽造辛○○、乙○○、丙○○同意章程修正為「改選甲○○為董事，對外代表
    公司」之股東同意書及偽造修正後之章程；第五次係於八十九年六月二十三日偽
    造辛○○、乙○○、丙○○同意章程修正「原股東辛○○之部分出資轉由甲○○
    、黃明亮、鄭淑美（甲○○之妻）、柯阿龍等人承受，原股東丙○○之全部出資
    轉由鄭淑美、柯阿龍承受，原股東乙○○之全部出資轉由甲○○承受」之股東同
    意書及偽造辛○○同意修正後之章程。甲○○並進而委託不知情之會計師事務所
    成年人員，持上開偽造之權億公司修正章程及股東同意書等文件，連續於八十六
    年九月五日、八十七年四月三十日、八十七年十一月二十五日、八十八年三月二
    十六日、八十九年六月三十日，向臺灣省政府建設廳及經濟部中部辦公室辦理權
    億公司變更登記申請，使承辦公務員將前開不實之事項登載於職務上所掌之公司
    變更登記事項卡等公文書內，足以生損害於公司主管機關對於公司登記管理之正
    確性及辛○○、乙○○、丙○○等人之權益。
二、案經丙○○、己○○訴請臺灣臺中地方法院檢察署檢察官偵查起訴。
    理  由
一、訊據被告甲○○於本院審理時矢口否認其有前開犯行，先辯稱：第一、二次變更
    登記是辛○○找人辦理，伊只負責第三、四、五次之變更登記，第五次變更是因
    稅法修正為二稅合一制度，遇有退稅會按股東出資比例，將稅款退給各股東，乙○○、丙○○二人只是掛名股東，實際納稅既由伊繳納，退稅亦應由伊領取，且
    因當時找不到他們二人，所以才將他們二人辦理退股登記云云；後辯稱：這五次
    變更登記前，伊均有告訴辛○○要辦理變更之事，且第二次申請增資登記是由辛○○依規定去辦理，伊亦將退稅款扣掉辦理增資費用後結餘之三十三萬六千一百
    五十二元交給公司前任負責人辛○○，實無生損害於他人，又這五次變更所蓋之
    印章係原先就放在會計師事務所那裡，伊並未找人偽刻印章云云。經查：
（一）右揭事實，業經告訴人即丙○○之夫己○○於偵審時指稱：伊以丙○○名義加
      入權億公司擔任股東，並幫忙代表權億公司到外面開會至八十六年年底，先前
      辦理變更登記均由伊拿丙○○之印章用印，本件五次變更登記，包括增加保證
      業務、增資、更換董事、丙○○退股之事，伊完全不知情，亦未委託他人在股
      東同意書及修正章程上用印等語綦詳，並經證人辛○○於偵審時到庭證稱：本
      件五次變更登記伊均不知道，被告於登記前亦未告訴過伊關於權億公司要增加
      保證業務、增資、更換董事、丙○○及乙○○退股等事情，雖被告於八十七年
      四月間曾退還營利事業所得稅三十三萬六千一百五十二元予伊及曾提及二稅合
      一之事，但被告從未告知八十七年要辦理增資及八十九年要將丙○○、乙○○
      除名及伊之部分出資轉讓他人之事，又伊一直是自己保管股東印章，並未提出
      印章授權他人用印於本件五次變更登記所附之股東同意書及修正章程上等語屬
      實，復據證人乙○○於偵審時到庭證述：八十六年上半年權億公司變更地址，
      是伊委託丁○○辦理變更登記，該次及前幾次變更資料均係由各股東將印章交
      給伊，再由伊拿到會計師事務所用印，等用完印後，伊就馬上還給各股東，伊
      於八十六年九月間離開權億公司後，關於本件五次變更登記均不知情，亦未接
      到任何通知，本件五次變更登記所附之股東同意書及修正章程上之印章，均非
      伊之印章等語無誤。
（二）再查權億公司迄今共辦理過九次修正章程登記，前開告訴人己○○及證人辛○○、乙○○等人於本院審理時均供認權億公司第一次八十二年七月十四日、第
      二次八十二年十二月一日、第三次八十三年九月十六日、第四次八十六年三月
      十五日之章程修正登記，所檢附之股東同意書及修正章程上所蓋之丙○○、辛○○、乙○○印章，均係真正無誤，惟查本件五次變更登記（即第五次至第九
      次變更章程），其中第五次（八十六年九月二日）、第七次（八十七年十一月
      十五日）、第八次（八十八年三月二十日）、第九次（八十九年六月二十三日
      ）在股東同意書及修正章程上之辛○○、乙○○、丙○○印文，應各係同一顆
      印章所為，但與第一次至第四次修正章程上之其三人印文明顯不同；另第六次
      （八十七年四月二十七日）修正章程及股東同意書上所蓋之辛○○、乙○○、
      丙○○印文，則與其餘八次修正章程均屬有別；此觀之本院調取之權億公司案
      卷全卷影本可憑。由上足知告訴人己○○及證人辛○○、乙○○供稱：本件五
      次變更登記所附之股東同意書及修正章程上之印章，均非伊等之印章，關於該
      五次變更登記，伊等均不知情等語，尚非無據。
（三）又查證人即稅務代理人丁○○於本院審理時到庭證稱：權億公司自八十六年至
      八十八年之修正章程申請登記，係由伊辦理，每次檢附之股東同意書及修正章
      程均由伊以電腦套表製作好後，再交由公司人帶回去蓋章，或請公司人員帶印
      章來蓋等語。復查記帳人員戊○○以書函向本院表示：八十九年間由鄭淑美（
      被告之妻）通知伊代辦股東變更事宜，原因是被告同意並決定辦理股東變更，
      故由鄭淑美提供前次公司章程及股東名冊，再由伊彙整股東變更登記申請文件
      後，交給鄭淑美蓋章，之後數日伊收到鄭淑美之申請文件，即寄至經濟部中部
      辦公室辦理變更登記等情，有該書函一份在卷可稽。足見被告辯稱：這五次變
      更所蓋之印章係原先就放在會計師事務所那裡，伊並未找人偽刻印章云云，即
      有不實。末查證人即會計師庚○○於本院審理時到庭證述：權億公司八十七年
      四月間之增資查核報告係由伊製作簽證無誤，至於該次向建設廳申請增資登記
      之事，則非伊所為；又公司未分配盈餘超過已收資本額百分之百，是否辦理增
      資，則應視公司之情況而定，增資不一定對每家公司均有利等語，是被告辯稱
      ：權億公司於八十七年四月間辦理增資登記，並未生損害於他人云云，自難採
      信。因此，被告前開所辯，均屬事後卸責之詞，委不足採，其犯行堪予認定。
二、核被告所為，係犯刑法第二百十六條、第二百十條之行使偽造私文書罪及同法第
    二百十四條之使公務員登載不實罪。被告偽造印章係偽造私文書之階段行為，其
    偽造印文係偽造私文書之部分行為，均不另論罪。被告偽造私文書後復持以行使
    ，其偽造之低度行為應為行使之高度行為所吸收，而僅應論以行使偽造私文書罪
    。被告先後多次行使偽造私文書及使公務員登載不實犯行，均時間緊接，所犯構
    成要件相同罪名，顯係基於概括之犯意為之，均應依連續犯規定，各論以一罪。
    被告所犯前開二罪間，有方法結果之牽連關係，為牽連犯，應從一重之連續行使
    偽造私文書罪處斷。被告委託台中縣市不知情之刻印店成年人員，偽造辛○○、
    乙○○、丙○○之印章各二顆，及委託不知情之會計師事務所稅務人員丁○○及
    記帳人員戊○○等人，偽造權億公司修正章程及股東同意書等私文書，並持向臺
    灣省政府建設廳及經濟部中部辦公室辦理權億公司變更登記申請，被告應論以間
    接正犯。公訴人雖未就被告偽造私文書後復持以行使之犯行予以論罪，惟於起訴
    事實內已有敘及，且該部分與已起訴之偽造印章及使公務員登載不實罪行間，分
    別有實質上一罪及裁判上一罪關係，為起訴效力所及，本院自得併予審理，附此
    說明。爰審酌被告在未徵得股東丙○○、辛○○、乙○○等人之同意下，即連續
    擅自偽造股東同意書及修正章程申請變更登記，並使丙○○、乙○○等人退股，
    辛○○減少部分股權，自足以生損害於主管機關對於公司登記管理之正確性及丙○○、辛○○、乙○○等人之權益，危害社會經濟秩序非輕，惟念及被告係因公
    司股東推由其經營，始為本件犯行，惡性尚非重大等一切情狀，量處如主文所示
    之刑示懲，並諭知易科罰金之折算標準（按被告行為後，刑法第四十一條業於九
    十年一月十日修正公布，同年月十二日生效，修正後刑法第四十一條第一項前段
    規定「犯最重本刑為五年以下有期徒刑以下之刑之罪，而受六個月以下有期徒刑
    或拘役之宣告，因身體、教育、職業、家庭之關係或其他正當事由，執行顯有困
    難者，得以一元以上三元以下折算一日，易科罰金。」，與修正前刑法第四十一
    條規定「犯最重本刑為三年以下有期徒刑以下之刑之罪，而受六月以下有期徒刑
    或拘役之宣告，因身體、教育、職業、家庭之關係，執行顯有困難者，得以一元
    以上三元以下折算一日，易科罰金。」不同。依刑法第二條第一項前段規定，比
    較新舊法結果，本件自應適用裁判時之法律即修正後刑法第四十一條第一項前段
    之規定，併此敘明）。
三、偽造之「辛○○」、「乙○○」、「丙○○」印章各二顆，不能證明業已滅失，
    及分別於八十六年九月二日、八十七年四月二十七日、八十七年十一月十五日、
    八十八年三月二十日、八十九年六月二十三日在權億工程有限公司章程、權億工
    程有限公司股東同意書上偽造之「辛○○」、「乙○○」、「丙○○」印文共二
    十八枚，不問屬於犯人與否，均應依刑法第二百十九條之規定宣告沒收之。
據上論斷，應依刑事訴訟法第二百九十九條第一項前段，刑法第二條第一項前段、第
五十六條、第二百十六條、第二百十條、第二百十四條、第五十五條、第四十一條第
一項前段（修正後）、第二百十九條，罰金罰鍰提高標準條例第一條前段、第二條，
判決如主文。
中      華      民      國    九十      年     十二     月      十      日
                              台灣台中地方法院刑事第四庭
                                      法  官  張  靜  琪
右正本證明與原本無異。
如不服本判決，應於判決送達後十日內向本院提出上訴狀，上訴於臺灣高等法院臺中
分院( 須附繕本 )。
                                      書記官
中      華      民      國    九十      年     十二     月      十      日
附錄本案論罪科刑法條
刑法第二百十條
偽造、變造私文書，足以生損害於公眾或他人者，處五年以下有期徒刑。
刑法第二百十四條
明知為不實之事項，而使公務員登載於職務上所掌之公文書，足以生損害於公眾或他
人者，處三年以下有期徒刑、拘役或五百元以下罰金。
刑法第二百十六條
行使第二百十條至第二百十五條之文書者，依偽造、變造文書或登載不實事項或使登
載不實事項之規定處斷。


司法院資訊處製作；財團法人民間司法改革基金會備份。
